【裁判字號】    98,易,261
【裁判日期】    980722
【裁判案由】    家暴傷害
【裁判全文】
臺灣基隆地方法院刑事判決               98年度易字第261號
公  訴  人  臺灣基隆地方法院檢察署檢察官
被      告  丙○○
上列被告因傷害案件，經檢察官提起公訴（98年度偵續字第38號
），本院判決如下︰
    主  文
丙○○無罪。
    理  由
壹、程序部分：
    按「刑事訴訟法第159 條第1 項雖規定，被告以外之人於審
    判外之言詞或書面陳述，除法律有規定外，不得作為證據。
    惟同法第159 條之5 第2 項已規定，當事人、代理人或辯護
    人於法院調查證據時，知有第159 條第1 項不得為證據之情
    形，而未於言詞辯論終結前聲明異議者，視為有前項之同意
    （指同條第一項之同意作為證據）」（詳最高法院93年度台
    上字第3533號判決要旨）；又「刑事訴訟法第159條之5明定
    ：『被告以外之人於審判外之陳述，雖不符前4條之規定，
    而經當事人於審判程序同意作為證據，法院審酌該言詞陳述
    或書面陳述作成時之情況，認為適當者，亦得為證據。』、
    『當事人、代理人或辯護人於法院調查證據時，知有第159
    條第1項不得為證據之情形，而未於言詞辯論終結前聲明異
    議者，視為有前項之同意。』，其立法理由在於傳聞證據未
    經當事人之反對詰問予以核實，乃排斥其證據能力。惟
    當事人如放棄對原供述人之反對詰問權，於審判程序表示同
    意該等傳聞證據可作為證據，此時，法院除認該傳聞證據欠
    缺適當性外，自可承認其證據能力。又當事人、代理人或辯
    護人於調查證據時，知有刑事訴訟法第159 條第1 項不得為
    證據之情形，卻表示『對於證據調查無異議』、『沒有意見
    』等意思，而未於言詞辯論終結前聲明異議者，應視為已有
    將該等傳聞證據採為證據之同意。」（詳最高法院94年度台
    上字第2976號判決意旨）。經查本案被告及檢察官於本院準
    備程序期日、審判期日，對本案之全部證據，未表示對證據
    能力有爭執，復於審判期日就本院一一提示之證據於言詞辯
    論終結前，均未就所調查之證據主張有刑事訴訟法第159 條
    第1 項不得為證據之情形，是參照上開最高法院判決要旨，
    本案經調查之證據均有證據能力，合先敘明。
貳、實體部分
一、公訴意旨以：被告丙○○與告訴人丁○○係兄妹，平日感情
    不睦，於民國97年10月23日上午9 時45分許，在渠等位於臺
    北縣貢寮鄉○○街21號老家，2 人因細故發生爭吵，被告丙
    ○○竟徒手毆打告訴人丁○○，致告訴人丁○○受有全身多
    處挫傷（下顎、雙側、雙手肘、雙側鎖骨前方、右大腿、背
    部）、左手上臂挫傷合併2 ×1 公分皮下瘀血之傷害，因認
    被告丙○○所為，涉犯刑法第277 條第1 項之傷害罪嫌。
二、按犯罪事實應依證據認定之，無證據不得認定犯罪事實；又
    不能證明被告犯罪者，應諭知無罪之判決，刑事訴訟法第15
    4 條第2 項、第301 條第1 項分別定有明文。次按事實之認
    定，應憑證據，如未能發現相當證據，或證據不足以證明，
    自不能以推測或擬制之方法，以為裁判基礎；又所謂認定犯
    罪事實之證據，係指足以認定被告確有犯罪行為之積極證據
    而言，而認定犯罪事實所憑之證據，雖不以直接證據為限，
    間接證據亦包括在內，然而無論直接或間接證據，其為訴訟
    上之證明，須於通常一般人均不致有所懷疑，而得確信其為
    真實之程度，始得據之為有罪之認定，倘其證明尚未達到此
    一程度，而有合理懷疑存在時，事實審復已就其心證上理由
    予以闡述，敘明其如何無從為有罪之確信，因而為無罪之判
    決，尚不得任意指為違法（最高法院29年上字第3105號、40
    年台上字第86號、76年台上字第4986號等判例要旨供參）。
    又告訴人與被告係處於對立地位，其提起告訴，係以使被告
    受刑事訴追為目的，是其指訴是否與事實相符，仍應調查其
    他證據以資審認，且不得以其指訴為被告犯罪之唯一證據（
    最高法院92年度台上字第1878號及84年度台上字第5368號判
    決意旨參照）。
三、公訴人認被告涉犯刑法第277 條第1 項之傷害罪嫌，無非係
    以被告之供述、告訴人丁○○指訴、診斷證明書等為其主要
    之論據。惟查：
（一）證人即告訴人丁○○於警詢中指訴：被告於案發當時用手
      推伊、打伊，並以水瓢打伊云云（詳98年度偵第5033號偵
      查卷第7頁）；而於偵查中則指訴：被告打伊巴掌，將伊
      推到牆壁，並持水瓢打伊頭云云（詳同上偵查卷第16頁）
      ；另於偵查中以證人身分結證：被告打伊2巴掌，將伊推
      打到牆壁，伊背靠著牆壁，之後伊從牆壁外站起來，被告
      持水瓢打伊頭云云（詳98年度偵續第38號偵查卷第23頁）
      ；嗣於本院審理時則稱：被告先打伊2巴掌，然後推伊兩
      側之肩膀，推到飯廳之牆壁，到牆壁那邊伊稍微跌倒，後
      來伊站起來，被告又在飯廳處打伊背，用拳頭搥伊背好幾
      下云云（詳本院98年6月17日審判筆錄），可悉告訴人先
      指訴被告打其巴掌、頭部，並其被推至牆壁，後則指訴被
      告打其巴掌、搥其背部、推伊兩側肩膀，其指訴遭毆打情
      節前後顯有出入，而此果係告訴人親身經歷之事，當無如
      此不一之情事，且觀之告訴人提出之診斷證明書，其上記
      載告訴人受有多處挫傷（下顎、雙側、雙手肘、雙側鎖骨
      前方、右大腿、背部）、左手上臂挫傷合併2×1公分皮下
      瘀血之傷害，此有三軍總醫院附設基隆民眾診療服務處診
      斷證明書1紙在卷足憑，倘告訴人係遭被告摑巴掌、搥背
      部、推兩側肩膀，並遭推至牆壁，依理自無下顎、右大腿
      受傷之理，據此告訴人指訴之內容與所受之傷情核有未合
      之處，且有前後不一之瑕疵，自未能執此率論被告有對之
      傷害之舉。
（二）復告訴人於偵查中稱：被告住處之工人有看到伊被傷害之
      情形云云；並本院審理時稱：伊遭被告毆打後，跑到甲○
      家避難，當時甲○還護著伊，而且伊當時嘴角流血，後來
      伊又返回被告住處，被告住處之工人還喃喃自語稱有事好
      好講，為何要這樣辱罵、打云云。然證人呂茂男（即當日
      在場工人）於偵查中證述：伊不記得案發當天有無在被告
      住處工作，也沒有聽見吵架聲音等語（詳98年度偵續第38
      號偵查卷第22頁）；證人甲○於本院審理時證述：伊不知
      道被告與告訴人有吵架之事情，沒有印象告訴人有至伊家
      避難等語（詳本院98年6月17日審判筆錄）。從而，依證
      人呂茂男、甲○之證詞，均與告訴人指訴不符，益見告訴
      人指述尚乏憑信，而無足採。
（三）再告訴人雖受有全身多處挫傷（下顎、雙側、雙手肘、雙
      側鎖骨前方、右大腿、背部）、左手上臂挫傷合併2 ×1
      公分皮下瘀血之傷害，此有三軍總醫院附設基隆民眾診療
      服務處診斷證明書1 紙在卷足憑，惟告訴人之證詞既有前
      述瑕疵，則其究竟在何時？何地受傷？不無疑問。況上揭
      診斷證明書係於97年10月27日始開立，且上揭傷害為病患
      主訴告知，但在皮膚上只殘存極淡印記（應有近期1 至2
      週外傷，輕微皮下出血造成），真正只見1 處稍微明顯之
      淤傷，也接近癒合中，是屬於非常輕微之傷害，且非第一
      時間驗傷，已超過1 至2 週，可能遭人推打，但也無法排
      除其他可能等情，此有三軍總醫院附設基隆民眾診療服務
      處98年3 月17日院三基隆字第0980000192號函、98年4 月
      6 日院三基隆字第0980000249號函、98年4月27日院三基
      隆字第0980000309號函在卷足憑，從而，上揭傷害可能在
      診斷證明書開立前1 至2 週即已存在，尚難認係案發當時
      （即97年10月23日）所生之傷害。
四、綜上，堪認被告所辯，殊值採信。至被告雖自承有以手擋水
    瓢之舉，然被告意在排除當下己身所受之侵害，核屬防衛行
    為，亦無從證明此舉有造成告訴人受有傷害，且依現有證據
    ，僅足認定告訴人確有受傷，尚不能證明係被告所為，此外
    ，復查無其他積極證據，足認被告有何公訴意旨所指之傷害
    犯行，依上說明，本院自應為被告無罪之諭知。
據上論斷，應依刑事訴訟法第301 條第1 項，判決如主文。
本案經檢察官乙○○到庭執行職務。
中    華    民    國    98    年    7    月     22    日
                        刑事第二庭法  官  黃梅淑
以上正本證明與原本無異。
如不服本判決應於收受送達後10日內向本院提出上訴書狀，並應
敘述具體理由；其未敘述上訴理由者，應於上訴期間屆滿後20日
內向本院補提理由書 (均須按他造當事人之人數附繕本)「切勿
逕送上級法院」。
中    華    民    國    98    年    7    月     22    日
                                  書記官  盧鏡合


司法院資訊處製作；財團法人民間司法改革基金會備份。
